【裁判字號】    97,易,974
【裁判日期】    970617
【裁判案由】    詐欺
【裁判全文】
臺灣臺中地方法院刑事判決               97年度易字第974號
公  訴  人  臺灣臺中地方法院檢察署檢察官
被      告  己○○
上列被告因詐欺案件，經檢察官提起公訴（96年度偵字第26588號）
，本院判決如下：
    主    文
己○○共同意圖為自己不法之所有，以詐術使人將本人之物交付
，處有期徒刑月，如易科罰金，以新臺幣貳仟元折算壹日；又
共同意圖為自己不法之所有，以詐術使人將本人之物交付，處有
期徒刑月，如易科罰金，以新臺幣貳仟元折算壹日；又共同意
圖為自己不法之所有，以詐術使人將本人之物交付，處有期徒刑
月，如易科罰金，以新臺幣貳仟元折算壹日。應執行有期徒刑
陸月，如易科罰金，以新臺幣貳仟元折算壹日。
    犯罪事實
一、己○○、戊○○（另行審結）、劉佳鑫（另行通緝）、綽號
    「冠丁」之甲○○（應由檢察官另行分案偵查）與不詳姓名
    之人共同組成詐騙集團，由不詳姓名之人負責詐騙被害人匯
    款，己○○則受甲○○委任，提供自己向華南商業銀行苗栗
    分行申請開立之戶名己○○，帳號000000000000號帳戶（下
    稱華南銀行己○○帳戶）供為款項匯入之帳戶工具，並負責
    前往提款（即擔任俗稱「車手」之工作），戊○○、劉佳鑫
    、甲○○則負責陪同己○○前往提款，並負責接應，聯繫不
    詳姓名之人，以取得被害人是否已將款項匯入及匯款人之資
    料，再提供予己○○，以供其應對銀行人員之詢問，分工既
    定，即：
（一）己○○、戊○○、劉佳鑫、甲○○與不詳姓名之人遂基於
      意圖為自己不法所有之詐欺取財犯意，先由不詳姓名之人
      於96年10月31日，撥打電話向乙○○詐稱：已遭人冒名申
      設身分證件，須依指示匯款新臺幣（下同）30萬元為擔保
      金，無問題會於開庭後退還云云，致乙○○不疑有詐，陷
      於錯誤，而依指示匯款30萬元至華南銀行己○○帳戶後，
      再由甲○○駕車搭載己○○、戊○○則與劉佳鑫共乘同車
      ，共分乘2部車，於同日13時許，前往華南商業銀行臺中
      分行後，再由己○○持華南銀行己○○帳戶之存摺、印章
      臨櫃提領25萬元，其餘3人則在外接應，己○○領得款項
      25萬元後即交予劉佳鑫；續由戊○○於同日下午，持華南
      銀行己○○帳戶之提款卡至自動櫃員機接續提領2萬元、2
      萬元及1萬元。
（二）又己○○、戊○○、劉佳鑫、甲○○與不詳姓名之人另基
      於意圖為自己不法所有之詐欺取財犯意，先由不詳姓名之
      人於96年10月31日10時許撥打電話予丙○○，佯稱係友人
      要借款云云，致丙○○誤信為真，陷於錯誤，而於同日中
      午依指示匯款3萬元至華南銀行己○○帳戶。
（三）又己○○、戊○○、劉佳鑫、甲○○與不詳姓名之人另基
      於意圖為自己不法所有之詐欺取財犯意，由不詳姓名之人
      於96年10月31日撥打電話予丁○○，佯稱其帳戶會被凍結
      云云，致丁○○誤信為真，陷於錯誤，而於同日中午匯款
      80萬元至華南銀行己○○帳戶後，再由己○○、戊○○、
      劉佳鑫及甲○○於同日15時15分許，驅車前往華南銀行水
      湳分行，由己○○上載匯款人姓名地址之資料，下車臨
      櫃欲提款78萬元，經該分行行員薛甄宜查詢帳戶發現有丙○○之匯款，而詢問己○○與丙○○關係為何，並照會丙○○及丁○○，而查覺該帳戶異常，經銀行報警而為警查
      獲己○○，及在銀行陪同、接應提款之戊○○，上開款項
      始未遭提領，並扣得華南銀行己○○帳戶之存摺1本、己○○之印章1枚及取款憑條1張，劉佳鑫及甲○○見狀即逃
      跑無蹤。
二、案經臺中市警察局第五分局報請臺灣臺中地方法院檢察署檢
    察官偵查起訴。
    理    由
一、本案證據能力之證明
    按「被告以外之人於審判外之陳述，雖不符前4條（指刑事
    訴訟法第159條之1至第159條之4）之規定，而經當事人於審
    判程序同意作為證據，法院審酌該言詞陳述或書面陳述作成
    之情況，認為適當者，亦得為證據」，又「當事人、代理人
    或辯護人於法院調查證據時，知有第159條第1項不得為證據
    之情形，而未於言詞辯論終結前聲明異議，視為有前項之同
    意」，刑事訴訟法第159條之5第1項、第2項亦有明文。本件
    被告就檢察官提出之證據之證據能力，均未於言詞辯論終結
    前聲明異議，自視為同意，合先敘明。
二、訊據被告己○○固坦承有於如犯罪事實欄所示之時間、地點
    ，持華南銀行己○○帳戶之存摺、印鑑，前往提款之事實，
    惟矢口否認有詐欺取財犯意，辯稱：我是96年10月中、下旬
    左右，在我公館鄉北河村那邊的住處往上班的途中，就是在
    鶴岡村那邊，我把我的帳戶交給冠丁，因為冠丁說他是銀行
    的人，他不能辦他自己的存簿。‥‥他告訴我說，他朋友還
    是親戚，要匯錢給他，他是銀行的人，他沒有辦法辦存簿，
    借我的帳戶幾天就還我。‥‥過了兩三天，冠丁說他沒有辦
    法用我的存摺領錢，銀行的人說要本人自己用存摺去領錢，
    他就拜託我，要我幫他領我簿子裡面的錢之後，他就會把簿
    子還我，就是被查到的那天上午8點多，他去後龍載我來臺
    中，來臺中以前，我並不知道他要載我去臺中領錢，是冠丁
    在車上的時候，拜託我拿存摺去領錢云云（本院卷第21頁）
    ，惟查：
（一）被害人乙○○、丙○○、丁○○因遭詐騙而匯款至華南銀
      行己○○帳戶一節，業據被害人乙○○、丙○○、丁○○
      於警詢供述甚詳，並有華南銀行己○○帳戶之存摺、乙○○提出之存款憑條副根、偽造之請求暫時性凍結執行聲請
      書、偽造之臺灣臺中地方法院收據、偽造之法務部行政執
      行假扣押處份命令、偽造之臺灣臺北地方法院96年偵字98
      613號偵查卷面、丙○○提出之入戶電匯通知單、丁○○
      提出之匯款單在卷可佐，已足認定。
（二）被告於犯罪事實欄所時間、地點，確有前往銀行提款，亦
      據被告於本院對有於96年10月31日先至華南銀行臺中分行
      臨櫃領得25萬元，又至華南銀行水湳分行欲提領78萬元之
      事於本院自承在卷，並有前揭華南銀行己○○帳戶之存摺
      、78萬元之提款單在卷可佐，足認被告確有於上揭時間地
      點提領被害人乙○○遭詐騙而匯入其帳戶之25萬元款項，
      且被告確有前往銀行，欲提領丙○○、丁○○遭詐騙而匯
      入其帳戶之3萬元及80萬元中之一部分款項78萬元，亦可
      認定。
（三）再被告可預見所提領之款項應係詐騙集團詐騙被害人匯入
      之款項，亦可由：
    １查被告當日前往提款，可得至少5千元之報酬等情，業據
      被告於警詢陳明：冠丁稱如果領到78萬，會給我5000元酬
      謝等語在卷，復據證人甲○○於本院亦證稱：（受命法官
      問：己○○提供帳戶還有親自去幫忙領錢，有何好處？）
      當初我告訴他，如果我有賺到這6萬元，我多少會分給他
      ，大概1萬元以上等語（本院卷第69頁），而至金融機構
      提款，係日常生活簡便易事，為眾所週知之事，倘非所領
      款項來源不法，恐遭查覺領得款項之去向，自行提領即可
      ，自無須既負責接送領款，又支付報酬僱請他人負責臨櫃
      提款或以提款機提款；甚且，被告持有之華南銀行己○○
      帳戶，得於華南銀行之任一分行提領款項，而委託被告前
      往提領款項之甲○○等人，竟捨棄前往苗栗地區之華南銀
      行，而於當日自苗栗接被告來臺中領款，遑論戊○○、甲○○、劉佳鑫等人實際係負責接送被告及陪同被告至提款
      場所外，渠等既已到銀行外面，竟不自行領款，亦不隨被
      告至銀行內櫃臺處提領款項，反支付款項僱用被告從事臨
      櫃提領之事；更甚者，被告於本院亦供稱：冠丁先告訴我
      說，如果銀行的人問我說，為何要領這麼多錢，就說我要
      買房子等語（本院卷第26頁），又供稱：另外一個人說，
      如果銀行的人問我，就要我說是要買房子等語（本院卷第
      74 頁反面），渠等既不陪同被告至櫃臺，於提款前，復
      告知被告應如何應對銀行櫃員詢問，並交付記載匯款人姓
      名、地址資料之紙條予被告，亦據被告於本院陳明在卷（
      本院卷第75頁反面），均足彰顯戊○○、甲○○、劉佳鑫
      係為避免為人查覺其身分而僱用被告負責提款，且被告所
      提領亦係不法詐騙所得；而被告係實際從事提款之人，對
      此節自亦有所察覺，且查，被告於本院就領得25萬元之後
      之情形亦供稱：後來冠丁又要我去領80萬元，我說不要等
      語（本院卷第26頁），且供稱：銀行的小姐有問說為何要
      領這麼多錢，後來銀行小姐問我說丙○○、丁○○是誰，
      我說我不知道，我告訴小姐，那我出去打電話問一下，我
      就出去外面告訴冠丁，說我不要再進去了，我會怕等語（
      本院卷第26頁），亦足佐證被告絕非毫不知情；又查，被
      告為警查獲後，經警要求其引誘綽號「冠丁」之甲○○出
      面，被告亦供稱：警察教我說，要我想辦法引誘冠丁出來
      ，找了一個便衣陪我，還用一個紙袋裝紙假裝領到很多錢
      ，後來冠丁在電話裡面問我說，是不是警察已經來抓我了
      ，我就說是。（法官問：既然要幫忙警察引誘冠丁，為何
      又告訴冠丁說警察已經抓你了？）我是說我很像有說是或
      是說不是。我想他最重要的還是要錢。冠丁就問我說我到
      底有無被警察抓到，我就說我騙他的，我說我有領到錢，
      但是後來冠丁沒有出來等語（本院卷第29頁），被告既於
      為警查獲時，自認無辜，係遭甲○○所害，何以一方面對
      警表示要配合誘出甲○○，另又告知甲○○自己已被警察
      抓到？倘非被告實際上亦與甲○○有詐欺犯意聯絡，何須
      如此？均足佐證縱甲○○未明確告知，被告對甲○○僱請
      其所提領款項係不法所得之財物，確可預見而仍不違背本
      意，同意受僱提領。
    ２再查，被害人乙○○當日一將被詐騙之30萬元款項匯入華
      南銀行己○○帳戶，被告隨後即臨櫃提領25萬元，其後再
      由同案被告戊○○以自動提款機接續提領餘額5萬元；當
      日被害人丙○○、丁○○當日一將被騙款項3萬元、80萬
      元匯入，被告隨即臨櫃欲提領78萬元，顯見提款時間距被
      害人匯款時間實甚緊接，足見被告與戊○○、甲○○、劉
      佳鑫亦須隨即掌握被害人匯款時點，此非以電話與詐騙乙○○、丙○○、丁○○之人聯繫，自難為之；而被告亦自
      承當日均與甲○○同車，是被告於提領款項前後，既與甲○○同車相處，自會察知甲○○等人係隨時以電話確認有
      無金錢匯入提領帳戶內之事；倘非所提款項係詐騙集團提
      領不法所得，何須等候款項匯入，一俟款項匯入立即提領
      ，且提領大筆現金後，即不再轉存其他金融機構帳戶，隨
      即交付予另車之戊○○、劉佳鑫？遑論被告一再供稱友人
      甲○○向其借用帳戶，係告知有家人、朋友要匯款云云，
      被告又供稱：到下午1、2點的時候，我們就到華南的一家
      分行，我就拿我的存摺進去，冠丁說要領25萬元，我就去
      領錢，領到了之後，另一臺車的人揮手叫我過去，我就把
      錢交給另一臺車的人，那天被抓到的另一個人（應指同案
      被告戊○○）是坐在副駕駛座的，錢我是交給駕駛座的人
      等語（本院卷第25頁），既係甲○○要借用帳戶，何以領
      取款項後，被告尚未得甲○○同意，竟即將甲○○委託其
      提領之款項交予另一部車之劉佳鑫？倘非被告知情戊○○
      、甲○○、劉佳鑫均屬同夥，何以如此？甚且，被告於本
      院亦自承其受僱提領款項，於同日臨櫃提款2筆，係至不
      同地點提領等情在卷，倘非所提領款項係詐騙得來之不法
      所得，為使查緝困難，避免為金融機構之承辦人員查覺短
      短數小時內接連提款，顯有異狀，何須如此？均足見被告
      對所提領金錢係不法犯罪所得，已可預見，猶不違背其本
      意予以提領。縱被告不能確知所領取之款項係何人如何遭
      詐騙後匯款，惟其既可預見所提領者為被害人遭不詳姓名
      之人詐騙而匯入自己帳戶款項，仍不違其本意，同意以上
      開報酬受僱於甲○○、戊○○、劉佳鑫，等候款項匯入立
      即提領人頭帳戶內之款項，被告與戊○○、甲○○、劉佳
      鑫、詐騙被害人之不詳姓名之人均具為自己不法所有意圖
      ，且有詐欺不確定犯意之犯意聯絡及行為分擔亦明。
（四）被告雖辯稱：不知所提領款項係詐騙而來云云，惟既提領
      款項非其所有款項，何以委託其提款之甲○○，不自己前
      往提領，復有戊○○、劉佳鑫多人陪同前往，渠等對提領
      屬於自己所有之款項，竟均不下車一同進入銀行內提領？
      且何不在苗栗地區領款？又提領乙○○匯入之30萬元時，
      一次提領即可，何須臨櫃提領25萬元，再至自動提款機提
      領5萬元？再同日臨櫃提款先後2次，竟又須更換提款地點
      ？又被告領得款項竟非交予甲○○，而係未經甲○○同意
      ，即交予坐於另一車之劉佳鑫，倘非提領款項係詐騙而來
      ，何至如此，是被告所辯，均非可採。事證明確，被告上
      揭犯行堪予認定。
三、核被告己○○犯罪事實（一）（二）（三）所為，均係犯刑
    法第339條第1項之詐欺取財罪。又按共同實施犯罪行為之人
    ，在合同意思範圍以內，各自分擔犯罪行為之一部，相互利
    用他人之行為，以達其犯罪之目的者，即應對於全部所發生
    之結果，共同負責，且共同正犯之意思聯絡，原不以數人間
    直接發生者為限，即有間接聯絡者，亦包括在內。如甲分別
    邀約乙、丙犯罪，雖乙、丙間彼此並無直接之聯絡，亦無礙
    於其為共同正犯之成立，最高法院92年度臺上字第5407號判
    決可資參照。再被告與戊○○、甲○○、劉佳鑫之成年男子
    及不詳姓名之人，就本件犯行有犯意聯絡及行為分擔，均為
    共同正犯。又被告如犯罪事實（一）之部分，起訴書僅記載
    被告前往領款25萬元之事實，惟公訴人蒞庭時表示此部分起
    訴事實之範圍亦包括提領25萬元之詐騙犯行部分（本院卷第
    67頁反面），是應認此部分亦已起訴，併此敘明。再被告如
    犯罪事實（一）（二）（三）之詐欺取財犯行，犯意各別，
    行為互殊，應予分論併罰。爰審酌被告並無重大前科，其可
    預見所提領款項係被害人遭詐騙集團成員詐欺所得，猶不違
    背其本意，貪圖小利，與詐騙集團成員一同等候被害人遭不
    詳姓名之人詐騙後匯入款項，再予以提領，其於本件詐欺取
    財犯行係擔任領款之車手工作，又其本件提領之金額各為25
    萬元、78萬元，另有5萬元由同案被告戊○○負責提款，故
    其中被害人乙○○遭詐騙而匯入之30萬元部分已領得，另78
    萬元部分則為銀行行員查覺有異而未領得，惟被害人既已將
    款項匯至華南銀行己○○帳戶，顯已置於被告等人實力支配
    之下，應屬既遂，暨其從事提領工作使戊○○、甲○○、劉
    佳鑫取得詐騙取財之所得，對被害人所致之危害程度，又考
    其犯後態度等一切情狀，各量處如主文所示之刑，均諭知易
    科罰金之折算標準，並定其應執行之刑及諭知易科罰金之折
    算標準。
四、再與被告一同前往領款之甲○○，既係其要求被告提供華南
    銀行己○○帳戶，當日復開車搭載己○○前往提款，又於己○○為警查獲時，竟已自行駕車離開現場等情，均據被告己○○陳明在卷，復據同案被告戊○○於本院陳明甲○○亦知
    情己○○所提領款項是被害人遭詐騙之金錢等情在卷（本院
    卷第118、119頁），足見甲○○與己○○、戊○○、劉佳鑫
    有詐欺之犯意聯絡及行為分擔，涉犯刑法第339條第1項之詐
    欺取財罪嫌，應由檢察官另行偵查處理。
據上論斷，應依刑事訴訟法第299條第1項前段，刑法第28條、第
339條第1項、第41條第1項前段、第51條第5款，刑法施行法第1
條之1，判決如主文。
中    華    民    國    97    年    6     月    17    日
                  刑事第十庭    審判長法  官  賴妙雲
                                      法  官  江奇峰
                                      法  官  黃家慧
上正本證明與原本無異。
如不服本判決，應於收受送達後10日內向本院提出上訴書狀（應
敘述具體理由並附繕本）。
上訴書狀如未敘述理由，應於上訴期間屆滿後20日內補提理由書
於本院。
                                      書記官  陳靖騰
中    華    民    國    97    年    6     月    17    日
附錄論罪科刑法條
中華民國刑法第339條
（普通詐欺罪）
意圖為自己或第三人不法之所有，以詐術使人將本人或第三人之
物交付者，處5年以下有期徒刑、拘役或科或併科1千元以下罰金
。
以前項方法得財產上不法之利益或使第三人得之者，亦同。
前二項之未遂犯罰之。


司法院資訊處製作；財團法人民間司法改革基金會備份。
